台灣高等法院民事判決　九十一年度上易字第一四七號
　　　上　訴　人　甲○○○
　　　法定代理人　李峰遙
右當事人間損害賠償事件，上訴人對於中華民國九十年十月十八日臺灣士林地方法院
九十年度訴字第七號第一審判決提起上訴，本院判決如左：
    主      文
上訴駁回。
第二審訴訟費用由上訴人負擔。
    事實暨理由
一、上訴人主張：上訴人於民國八十七年九月三日，向原法院民事執行處投標拍定坐
    落於臺北市○○區○○段二小段第六九之六地號上，建號為臺北市○○區○○段
    二小段第六九〡六號，即門牌號碼為臺北市○○區○○路二段四百六十巷三弄六
    號」之一層樓房乙棟（下稱系爭房屋），並於同年十二月四日辦理所有權移轉登
    記予上訴人完畢。嗣同月二十四日上訴人欲進入系爭房屋，於以鑰匙開啟大門時
    ，發覺無法開啟，同時竟有被上訴人所屬之保全員數人以上訴人意圖侵入其客戶
    許瑋紋（上訴人均誤載為許瑋玟）所委託保全之系爭房屋，要求上訴人共同前往
    臺北市政府警察局士林分局翠山派出所備案制作筆錄，經上訴人提出相關法院文
    書及建物登記資料，證明上訴人為系爭房屋所有權人後，始澄清誤會。而前開被
    上訴人所僱用之保全員及職員黃丞佑於警訊時稱，系爭房屋為許瑋紋與被上訴人
    公司訂立「保全服務契約書」委託保全，並不知許瑋紋非系爭房屋所有人，而保
    全員之行為純係履行其契約上義務。其後經上訴人數度要求被上訴人告知，究係
    何人假冒系爭房屋所有人之身份與被上訴人訂立保全服務契約，竟以保護客戶機
    密為由，而拒不告知許瑋紋之相關資料，致妨礙上訴人對許瑋紋主張合法權利。
    且被上訴人拒絕讓上訴人進入系爭房屋，遲至八十九年二月，被上訴人始讓上訴
    人及家人遷入，而系爭房屋於此期間內，係由許瑋紋竊佔使用，被上訴人前開行
    為及裝設保全破壞系爭房屋，致造成上訴人之損失。再者，被上訴人係在一日之
    內即完成簽約並安裝保全設施開機使用，是被上訴人辯稱施工中無第三人出面阻
    撓實屬不當，因以後均不得出門逾一日，否則將可任由第三者侵入房屋。及上訴
    人不認識許瑋紋，亦未曾謀面，並無與許瑋紋存有糾葛，且上訴人並未簽署終止
    保全契約之同意書，該同意書是否屬實應請查明。又被上訴人為專業保全公司，
    不應毫無懷疑及戒心，隨意侵入住宅破壞門鎖安裝保全。因認被上訴人有過失之
    侵權事實行為，依侵權行為規定請求被上訴人負連帶賠償四十五萬四千零二十五
    元及遲延利息等語。爰就原審判決駁回上訴人請求被上訴人給付之訴部分，不服
    提起上訴，上訴聲明：(一)原判決除確定部分外均廢棄。(二)廢棄部分，被上訴人應
    給付上訴人四十五萬四千零二十五元，及自九十年五月十八日起至清償日止，按
    週年利率百分之五計算之利息。（上訴人於原審請求被上訴人、黃丞佑及許瑋紋
    連帶給付一百三十二萬三千六百二十五元，及自九十年五月十八日起至清償日止
    ，按週年利率百分之五計算之利息，經原審判決許瑋紋應給付上訴人四十五萬四
    千零二十五元及自九十年五月十八日起至清償日止之法定遲延利息，而駁回上訴
    人其餘之訴，就駁回部分，上訴人僅對被上訴人部分提起上訴，其餘未聲明不服
    部分，即告確定。）
二、被上訴人則以：許瑋紋居住於系爭房屋隔鄰，其本人出面向被上訴人表明欲訂立
    保全服務契約，為其相鄰之住宅房屋裝設保全防盜系統，被上訴人乃派員前往察
    看、估價、設計保全防盜系統，當時許瑋紋本人並在系爭房屋現場，指示被上訴
    人公司人員進入需裝設保全防盜系統之房屋，且被上訴人公司人員履勘及安裝保
    全防盜系統期間，亦未曾有任何人出面阻撓或主張權利。參諸現今社會上，房屋
    之使用、利用關係型態頗為複雜，同一間房屋其權利關係上，同時併存有所有權
    人、承租人（或借用人）或僅僅是單純受託為他人管理房屋之人等，甚為常見，
    而衡諸一般社會生活經驗，罕有人無故主動出資為他人之房屋裝設保全防盜系統
    ，且參酌許緯紋就系爭房屋門窗位置、房間方位、是否上鎖等細節，均能清楚指
    明，並與現場相符，致被上訴人不疑許瑋紋係非有正當權源之人，而與之簽訂保
    全服務契約，應不違常情。被上訴人係受客戶即許瑋紋之要約，而替許瑋紋裝設
    保全設施，並沒有妨害任何人占有該房屋及進入系爭房屋，亦未阻止上訴人回復
    占有；於八十七年十二月二十四日因上訴人觸動保全設施，經被上訴人公司保全
    人員請警方處理，係履行保全服務契約義務，免擔負該保全服務契約之違約責任
    ，上訴人並無侵權行為；被上訴人並無法律上義務必須是提供客戶資料予上訴人
    ，被上訴人恪遵保護客戶資料秘密之義務，未提供許瑋紋資料予上訴人，難認即
    對上訴人構成侵權行為。又刑事部分許瑋紋已被起訴竊占罪，而被上訴人則經判
    決認定並不知竊占之情，嗣後知悉上訴人與許瑋紋有糾葛後，即終止保全服務契
    約，足見被上訴人確無故意或過失可言；系爭房屋係遭許瑋紋竊佔使用並損壞門
    窗，被上訴人前開之行為與上訴人系爭房屋被竊佔而受損害之結果間殊無相當因
    果關係，被上訴人自不必負損害賠償之責任。被上訴人既未對上訴人有侵權行為
    ，則上訴人請求被上訴人負損害賠償責任，即屬無據等語，資以抗辯。就上訴人
    之上訴，答辯聲明：駁回上訴。
三、上訴人主張系爭房屋係上訴人於八十七年九月三日向原法院民事執行處投標拍定
    購得，並於同年十一月二十七日經原法院民事執行處人員點交完畢，且於同年十
    二月四日經國稅局士林分處將納稅義務人辦理為上訴人名義等情，業據提出原法
    院民事執行處之函文、不動產權利移轉證書、通知書及房屋稅繳款書等影本為證
    ，並經調閱原法院八十六年度執字第六一八一號執行卷宗審核無誤，復為被上訴
    人所不爭執，堪信上訴人此部分之主張為真實。且系爭房屋為未辦保存登記之建
    築物，並為參加拍賣之上訴人所明知之事實，此有原法院民事執行處之拍賣公告
    可考（見原法院八十六年度執字第六一八一號卷一第六十九頁），合此指明。
四、本件上訴人主張被上訴人應與黃丞佑負連帶侵權行為損害賠償責任，係以被上訴
    人所僱用之職員黃丞佑，因故意或過失不法侵害上訴人之權利等情，為其依據。
    惟按受僱人因執行職務，不法侵害他人之權利者，由僱用人與行為人連帶負損害
    賠償責任，為民法第一百八十八條第一項明文規定。是僱用人需與受僱人負連帶
    侵權行為損害賠償責任，在於其受僱人應有侵權行為之發生，若受僱人無侵權行
    為，則僱用人當然不生連帶賠償責任至明。經查，本件業經原審認定黃丞佑對上
    訴人並不構成侵權行為，而為上訴人敗訴判決，上訴人並未就此敗訴部分聲明不
    服即未提起上訴（見本院九十一年三月二十八日準備程序筆錄），則黃丞佑此部
    分之判決即告確定，而黃丞佑係被上訴人之受僱人，亦為兩造所不爭執，則揆諸
    前開法律明文之規定，被上訴人之受僱人黃丞佑既未對上訴人構成侵權行為而應
    負損害賠償責任，因之，身為僱主之被上訴人，自亦不需負連帶侵權行為損害賠
    償責任至明。是上訴人基於被上訴人為黃丞佑之僱用人身份，請求被上訴人應負
    連帶侵權行為損害賠償云云，為無理由，殊為明確。
五、上訴人又主張被上訴人之侵權行為有：被上訴人阻撓上訴人無法使用系爭房屋，
    直至八十九年二月始同意讓上訴人遷入，且在系爭房屋內鑿洞裝設警報器，於八
    十七年十二月二十四日保全員誤上訴人為小偷帶至派出所備案制作筆錄，造成上
    訴人之損失，及被上訴人在一日之內即完成簽約並安裝保全設施開機使用，被上
    訴人辯稱無第三人出面阻撓實屬不當；上訴人不認識許瑋紋，亦未曾謀面，並無
    糾葛存在，且上訴人並未簽署終止契約之同意書，是否真實亦應查明；被上訴人
    為專業保全公司，不應毫無懷疑及戒心，隨意侵入住宅，破壞門鎖安裝保全，而
    請求被上訴人負侵權行為損害賠償等語。被上訴人則否認有故意或過失侵權行為
    ，辯稱系爭房屋安裝保全施工期間未有第三人出面阻撓，且許瑋紋之戶籍謄本中
    亦載明其於八十七年九月二十四日將戶籍遷入系爭房屋所在，又均能指出系爭房
    屋正確方位，又與現場相符，不知許瑋紋為無正當權利之人，被上訴人並無故意
    或過失可言，上訴人於觸動保全警訊，被上訴人公司保全人員請求上訴人至派出
    所，係履行保全契約上之義務，並未阻止上訴人進入系爭房屋，且上訴人之損害
    與被上訴人間無相當因果關係等語。經查：
    (一)系爭房屋之保全服務契約確係由許瑋紋與被上訴人簽訂，為兩造所不爭，被上
      訴人固未查明簽約人之確實真正身份即與之訂約，然參諸現今社會上，房屋之
      使用、利用關係型態頗為複雜，同一間房屋其權利關係上，同時併存有所有權
      人、承租人（或借用人）或僅僅是單純受託為他人管理房屋之人等等，甚為常
      見，而衡諸一般社會生活經驗，罕有人無故主動出資為他人之房屋裝設保全防
      盜系統，且參以許瑋紋之戶籍謄本中亦載明其於八十七年九月二十四日將戶籍
      遷入系爭房屋所在，此亦有卷附許瑋紋之戶籍謄本一件可證（見原審卷第八十
      五頁），倘許瑋紋無權使用系爭房屋又何以能將戶籍遷入該址？且依當初在系
      爭房屋施工之司令實業有限公司之蔡明昇到庭陳述，施工裝修時，該公司係聽
      許瑋紋之意思（見原審卷第六十一頁）。則在現場施工既依許瑋紋之指示就房
      間位置、方位等細節與現場相符，並均能清楚指明，而協助順利施工完成，足
      證被上訴人於簽訂保全服務契約時，主觀上認許瑋紋就系爭房屋為有正當權源
      之人，尚符吾人一般社會經驗法則，堪予採信。且佐以被上訴人嗣後主觀上發
      現系爭房屋另有真正權利人，許瑋紋就系爭房屋之占有正當權源似有疑義後，
      被上訴人即於八十八年六月二十日與許瑋紋終止保全服務契約，此有上訴人於
      原審言詞辯論期日均未爭執，而由許瑋紋於同月十五日簽署之同意書一紙在卷
      為憑（見原審卷第七十三頁），雖上訴人嗣在本院始質疑此同意書之真實性，
      但按當事人主張之事實，經他造於準備書狀內或言詞辯論時或在受命法官、受
      託法官前自認者，無庸舉證。而自認之撤銷，除別有規定外，以自認人能證明
      與事實不符或經他造同意者，始得為之。又當事人對於他造主張之事實，於言
      詞辯論時不爭執者，視同自認。民事訴訟法第二百七十九條第一、三項、第二
      百八十條第一項定有明文。查本件上訴人就上開同意書之真正，上訴人既於原
      審言詞辯論期日均未爭執，則上訴人除能證明該同意書與事實不符外，即不得
      撤銷該視同自認之事實。而上訴人既未證明同意書與事實不符，則被上訴人就
      該同意書形式上之真正，即勿庸再舉證證明，該同意書形式上即應認屬真正，
      得據為憑認被上訴人在八十八年六月二十日終止與許瑋紋之保全服務契約之證
      據能力，要屬無誤。互核以觀，被上訴人對於系爭房屋之所有權爭執，於與許
　　　瑋紋簽署保全服務契約時，確係不知內情，要堪認定，自難認定被上訴人有「
　　　故意」或「過失」侵害上訴人權利之行為。
    (二)又系爭房屋之占有人即為許瑋紋，並非被上訴人占有，則被上訴人並無法律上
      權利可決定讓上訴人遷入或不遷入系爭房屋，豈會不讓上訴人遷入系爭房屋，
      即認被上訴人之保全設施仍在，但上訴人仍非不得遷入系爭房屋，況被上訴人
      與許瑋紋之保全服務契約已於八十八年六月二十日終止，更不可能至八十九年
      二月間始同意讓上訴人遷入系爭房屋，是上訴人主張被上訴人不讓上訴人遷入
      系爭房屋，直至八十九年二月間始同意云云，殊不符事理常情，且更未舉證證
      明，要不可取。再者，被上訴人於八十七年十二月二十四日接獲系爭房屋保全
      裝置有異常發報訊號，發現上訴人欲進入系爭房屋，即報請警方處理，為上訴
      人所不爭執，惟被上訴人請求警方處理異常事故，係履行被上訴人與許瑋紋之
      保全服務契約義務，亦係保護正當權利人之權利，並未阻止真正權利人即上訴
      人回復占有，自難認被上訴人請求警方處理係構成對上訴人侵權行為。
    (三)另上訴人主張被上訴人公司拒不告知有關許瑋紋之相關資料，致妨礙上訴人主
      張合法權利，亦係侵權行為云云。惟查被上訴人所受理僅係保全設施之安裝維
      護，並無權判定上訴人與許瑋紋究何關係，且被上訴人亦無任何法律上必須提
      供客戶資料予上訴人之義務，被上訴人恪遵保護客戶資料秘密之義務，亦難認
      對上訴人有何侵權行為可言。
    (四)況縱認被上訴人於簽訂保全契約、施作保全設施，有過失之情事，然按侵權行
      為損害賠償之債，須損害之發生與加害人之故意或過失加害行為間有相當因果
      關係，始能成立。所謂相當因果關係，係以行為人之行為所造成之客觀存在事
      實，依經驗法則，可認通常均可能發生同樣損害之結果而言；如有此同一條件
      存在，通常不必皆發生此損害之結果，則該條件與結果並不相當，即無相當因
      果關係；不能僅以行為人就其行為有故意過失，即認該行為與損害間有相當因
      果關係。查系爭房屋遭竊佔、毀損係出於許瑋紋之故意不法行為，業經原審確
      定判決認定：「系爭房屋於八十七年十二月間遭許瑋紋竊佔使用，許瑋紋並委
      託被上訴人於該屋設定保全設備，使上訴人無法進入前開房屋使用，而系爭房
      屋經許瑋紋裝設保全設施時，損壞系爭房屋之門鎖、門窗，直至八十九年二月
      間上訴人始行遷入等情，有上訴人提出系爭房屋裝設保全系統之照片為證，及
      證人即保全設備之施工人員司令實業有限公司（下稱司令公司）之代理人蔡明
      昇在原審證稱：我們有在門及窗戶安裝保全設備等語，參以許瑋紋所犯前開竊
      占及毀損犯行亦經檢察官偵查起訴並經有罪判刑確定，有台灣士林地方法院檢
      察署八十八年度偵字第七八五六號起訴書在卷為憑，且有被上訴人所提出兩造
      所不爭執之保全服務契約書在卷可考，再佐以保全監視系統之裝設，恆須於門
      窗鑽孔安裝器材，勢對上訴人房屋之門窗、門鎖等設施有所毀壞，系爭房屋係
      遭許瑋紋竊佔使用並損壞門窗等情，要堪採信。系爭房屋於八十七十一月間，
      由上訴人拍定取得權利移轉證書，嗣後許瑋紋於八十七年十二月間迄八十九年
      二月間占有系爭房屋，自係無權占有，且許瑋紋於占有系爭房屋期間毀壞系爭
      房屋之門窗、門鎖等行為，自皆屬侵害上訴人之房屋所有權，上訴人之前開財
      產權遭侵害，既經認定已如前述，上訴人財產權之損害與許瑋紋之侵權行為間
      復具有相當之因果關係，許瑋紋自應對上訴人因而所受之損害，負損害賠償責
　　　任等情，並為兩造所不爭執。甚者，許瑋紋上開刑事案件業經原法院八十九年
　　　度易字第七九三號及本院九十年度上易字第三六九九號判決確定在案，亦經調
　　　閱該案卷宗查核無誤，則被上訴人縱未盡其詳查簽約者確實身份之注意義務，
　　　通常情形，亦難認其即會發生被竊佔之結果，是被上訴人之行為與結果間即無
　　　相當因果關係，亦難據此主張被上訴人應負侵權行為損害賠償之責。
    (五)至於上訴人主張被上訴人辯稱施工中無第三人出面阻撓實屬不當，因以後均不
      得出門逾一日，否則將可任由第三者侵入房屋云云。惟查是否構成侵權行為，
      應視有無故意或過失而定，被上訴人與許瑋紋就系爭房屋自保全服務契約簽約
      到完工開機使用，不論係同一或二日內完成，主要在於被上訴人就許瑋紋無正
      當法律權源占有系爭房屋，是否明知仍故意為之或有過失之情形，究與保全設
      施為一日或二日內完工使用尚屬無涉，且所有權人是否出門逾一日，更屬無關
      侵權行為甚明。（況上訴人上訴理由狀二（見本院卷第十四頁）所指原審判決
      書第十一頁後段至第十二頁前段：被上訴人並不知該屋非許瑋紋所有，且被上
　　　訴人受僱人員履勘及安裝保全系爭期間，亦未有第三人出面阻撓或主張權利..
　　　.　等內容，而無過失責任等語。此要係原審判決引用被上訴人之辯詞，惟原
　　　審並未以此理由論斷被上訴人為無過失責任，是上訴人就原審判決書，顯有誤
　　　會，併此指明。）上訴人另以原審判決書第十二頁內容：「上訴人與許瑋紋間
　　　似有糾葛後，被上訴人於八十八年六月二十日與許瑋紋終止保全服務契約，亦
　　　有上訴人所不爭執之同意書在卷為憑」等內容與事實不符，因上訴人完全不認
　　　識許瑋紋，何有糾葛，許瑋紋更未曾出面，上訴人亦不清楚許瑋紋之長相，何
　　　來上訴人所簽不爭執之同意書，莫非係被上訴人偽造云云。但查，系爭房屋於
　　　上訴人取得後，隨即換鎖，且於八十七年十一月三十日經原法院民事執行處點
　　　交予上訴人，點交時法院並沒有交付鑰匙，點交後約在十一月底到十二月初，
　　　上訴人發現有人將該門鎖換新的，上訴人又將它全部換新。同年十一月二十二
　　　日，因為該建物被換鎖，上訴人翻牆進屋，發現房子裡有兩位陌生人，上訴人
      即報案，台北市政府警察局士林分局翠山派出所警員徐唐鈞前來處理。對方自
      稱是許瑋紋派來的，約定隔天要帶證據來，但是隔天沒有來等情，亦據上訴人
      在刑事案件敘明（見原法院八十九年度易字第七九三號刑事卷二第五頁、第六
      頁）。
      上訴人所述報案及警方處理情形經核與處理警員徐唐鈞所述相符（見同上卷二
      第八十九頁、第九十頁），證人陳俊仁亦證實許瑋紋打電話叫伊去看前開建物
      ，經上訴人報警處理之情（見同上卷二第五十四頁、第五十五頁）。許瑋紋復
      坦承曾請證人陳俊仁前往看前開房屋，警察將陳俊仁等的名字登記等情，並有
      八十七年十一月二十二日上訴人報案，警員前來處理之翠山派出所員警工作紀
      錄簿影本一份在卷（見同上卷二第四十四頁）足稽，此等事實並經前開刑事案
      件審判確認無誤；甚者，系爭房屋為未辦保存登記之建物，已如前述，且上訴
      人僅拍定取得系爭房屋所有權，未及所坐落之土地所有權，則上訴人亦應明知
      就建物與土地之使用關係，在未明確之際，難免發生爭執。顯見系爭房屋確在
      八十七年十二月二十四日之前，已有糾葛存在，是被上訴人以上訴人與許諱紋
      就系爭房屋「有」、「無」正當占有權源之糾葛存在，要非憑空推測。況原判
      決係指被上訴人「主觀上」認定上訴人與許瑋紋就系爭房屋「似有糾葛」，而
      此之「糾葛」要係指許瑋紋就系爭房屋「有」或「無」正當占有之法律權源問
      題，並非認定上訴人與許瑋紋二人間確有直接往來交易之糾葛，是上訴人認識
      或不認識許瑋紋，要屬無關，上訴人誤解原審判決書之意思，以為上訴人並不
      認識許瑋紋並無糾葛存在，而原判決竟認二人有糾葛存在即與事實不符云云，
      顯有誤會甚明；又原審係指許瑋紋終止與被上訴人保全服務契約，因而簽立之
      「同意書」，且綜觀原審卷內資料，確實未見上訴人就該同意書之真正有爭執
      ，因之原判決認定該同意書既未經上訴人爭執，則依民事訴訟法第二百五十七
      條之規定即應認形式上為真正，具有證據力得作為判決之依據而言，並未認定
      「上訴人」「簽署」該「同意書」，上訴人誤解原審判決書此部分之意旨，甚
      屬明顯。是上訴人此部分之主張，均係誤解，且與被上訴人應否負侵權行為損
      害賠償責任無涉，皆不足採。
    (六)綜上所述，上訴人主張被上訴人應負侵權行為損害賠償之責，要不可取，為無
      理由。
六、從而，上訴人主張本於侵權行為損害賠償之法律關係，請求被上訴人給付四十五
    萬四千零二十五元，及自九十年五月十八日起至清償日止，按週年利率百分之五
    計算之利息，要屬無據，不應准許。原審為上訴人敗訴之判決，並無不合。上訴
    意旨猶執前詞指摘原判決不當，求予廢棄改判，為無理由，應予駁回。
七、上訴人在原審之起訴狀及原審判決書記載當事人之一為許瑋「玟」，但查依卷內
    之戶籍謄本、電費收據、同意書及刑事判決書均記載為許瑋「紋」，顯屬原審判
    決書依上訴人起訴狀所載將「紋」字誤為「玟」字，惟仍不影響本院就事實之認
    定，併此指明。
八、據上論結，本件上訴為無理由，依民事訴訟法第四百四十九條第一項、第七十八
    條，判決如主文。
中　　　華　　　民　　　國　　  九十一　　年　　十二　　月　　二十四　　日
                                    民事第十四庭
　　　　　　　　　　　　　　　　　　　　審判長法　官　張　劍　男
　　　　　　　　　　　　　　　　　　　　　　　法　官　彭　昭　芬
　　　　　　　　　　　　　　　　　　　　　　　法　官　李　行　一
右正本係照原本作成。
不得上訴。
中　　　華　　　民　　　國　　  九十一　　年　　十二　　月　　二十五　　日
        　　　　　　　　　　　　　　　　　　　書記官　黃  　　愛
